【裁判字號】    90,自,214
【裁判日期】    900910
【裁判案由】    侵占
【裁判全文】
臺灣板橋地方法院刑事判決                            九十年度自字第二一四號
    自  訴  人  大正交通企業股份有限公司
    代  表  人  丙○○
    代  理  人  乙○○
    被      告  甲○○
右列被告因侵占案件，經自訴人提起自訴，本院判決如左：
    主  文
甲○○無罪。
    理  由
一、自訴意旨略以：被告甲○○於民國九十年二月十四日向自訴人大正交通企業股份
    有限公司（簡稱大正公司）承租車牌號碼為Ｂ四－０五七號計程車一部（含行車
    執照一張），每日租金為新臺幣（下同）七百五十元，每七日付款一次。詎被告
    自九十年四月十八日起即拒付租金，經自訴人於九十年五月十五日以存證信函通
    知被告於函到三日內返還上開計程車，否則即終止租約，被告亦置之不理，因認
    被告涉有刑法第三百三十五條之侵占罪嫌云云。
二、按犯罪事實，應依證據認定之，無證據不得推定其犯罪事實；不能證明被告犯罪
    者，應諭知無罪之判決；意圖為自己或第三人不法之所有，而侵占自己持有他人
    之物者，為侵占罪，刑事訴訟法第一百五十四條、第三百零一條第一項及刑法第
    三百三十五條第一項分別定有明文。次按事實之認定，應憑證據，如未能發現相
    當證據，或證據不足以證明，自不能以推測或擬制之方法為裁判基礎；認定犯罪
    事實所憑之證據，雖不以直接證據為限，間接證據亦包括在內，然無論直接或間
    接證據，其為訴訟上之證明，須於通常一般之人均不致於有所懷疑，而得確信其
    為真實之程度者，始得據之為有罪之認定，倘其證明尚未達到此一程度，而有合
    理之懷疑存在時，即無從為有罪之認定；告訴人之告訴（自訴人之自訴亦同），
    係以使被告受刑事訴追為目的，是其陳述是否與事實相符，仍應調查其他證據以
    資審認，最高法院四十年台上字第八六號、七十六年台上字第四九八六號及五十
    二年台上字第一三００號判例分別著有明文。
三、自訴人大正公司認被告甲○○涉有刑法第三百三十五條第一項之侵占罪嫌，係以
    被告承租上開計程車，嗣竟未依約給付租金，經自訴人於九十年五月十五日以存
    證信函通知被告於函到三日內返還上開計程車，否則即終止租約，被告亦置之不
    理等情，並提出租賃契約書、被告之國民身分證、駕駛執照、存證信函及其回執
    各一份附卷可稽為其論據。
四、訊據被告甲○○堅決否認有前揭自訴人所指之犯行，辯稱：「我沒有侵占之意思
    ，我於九十年五月十五日收受自訴人所寄之存證信函後即準備還車，上開計程車
    即於同年月十八日發生車禍而必須先送修，至同年月二十二日止始修理完成，原
    擬翌日還車，詎自訴人之員工乙○○即於該日至我家將上開計程車取回，使我以
    為沒事，而未到庭，且我業於九十年七月二十日與自訴人成立和解，並於同年八
    月十日將和解債務全部清償完畢。」等語。
五、經查被告甲○○於九十年二月十四日向自訴人大正公司承租車牌號碼為Ｂ四－０
    五七號計程車一部（含行車執照一張），每日租金為七百五十元，每七日付款一
    次，並未約定租賃期限之事實，有租賃契約書、被告之國民身分證、駕駛執照各
    一份附卷可稽。又被告於九十年五月十五日收受自訴人所寄之存證信函後即準備
    還車，上開計程車即於同年月十八日發生車禍而必須先送修，至同年月二十二日
    止始修理完成，原擬翌日還車，詎自訴人之員工乙○○即於該日至我家將上開計
    程車取回，被告並就所積欠之租金債務部分，於九十年七月二十日與自訴人成立
    和解，並於同年八月十日將和解債務全部清償完畢等情，業據被告供明，核與自
    訴人之代理人乙○○所供述之情節相符，並有存證信函及其回執、九十年五月十
    七日至二十二日之修車費用明細、自訴人於九十年八月十三日呈遞之刑事陳報狀
    、和解書各一份附卷可稽。矧被告既因上開計程車於九十年五月十七日至二十二
    日送修而暫時未返還給自訴人，尚難謂無正當理由，且被告既於九十年五月二十
    三日讓自訴人之員工乙○○將上開計程車取回，而未加攔阻，並於九十年七月二
    十日與自訴人成立和解，而於同年八月十日將和解債務全部清償完畢，顯見被告
    自始即無侵占之意思至明。核被告所為尚與侵占罪之構成要件不符，自難以該罪
    相繩。此外，復查無其他積極之證據足資證明被告有意圖為自己不法之所有，而
    侵占自己持有他人之物。自訴意旨，即有誤會。揆諸前揭法條及判例意旨，不能
    證明被告犯罪，自應諭知無罪之判決。
據上論斷，應依刑事訴訟法第三百四十三條、第三百零一條第一項，判決如主文。
中      華      民      國       九十       年     九     月     十     日
                                      臺灣板橋地方法院刑事第一庭
                                          法  官  楊  千  儀
右正本證明與原本無異。
如不服本判決應於送達後十日內向本院提出上訴狀。
                                          書記官  吳  河  東
中      華      民      國       九十       年     九     月   二十一   日


司法院資訊處製作；財團法人民間司法改革基金會備份。
